臺灣桃園地方法院刑事判決　　　　　　　92年度訴字第1760號
公　訴　人　臺灣桃園地方法院檢察署檢察官
被　　　告　甲○○
上列被告因偽造文書等案件，經檢察官提起公訴（92年度偵字第
13022 、15604 號、92年度偵緝字783 號），被告於本院準備程
序進行中，就被訴事實均為有罪之陳述，經本院告知簡式審判程
序意旨，並聽取公訴人及被告之意見後，本院合議庭裁定依簡式
審判程序審理，本院判決如下：
    主  文
甲○○共同行使偽造公文書，足以生損害於公眾及他人，處有期
徒刑壹年肆月。緩刑參年。扣案如附表所示之物沒收。
    事  實
一、甲○○因需錢周轉，竟於民國92年6 月間某日，透過友人介
    紹聯絡乙○○（通緝中，另行審結），並以新臺幣（下同）
    16,000元之代價委託乙○○申辦現金卡，其2 人明知甲○○
    未曾任職於「玖龍企業社」，竟意圖為自己不法之所有，共
    同基於行使下列偽造文書以詐財之犯意聯絡，由乙○○在桃
    園縣某不詳地點，將甲○○任職於上述公司等不實事項，填
    載於台新銀行YouBe 現金卡申請書上，並偽造附表編號一之
    「各類所得扣繳暨免扣繳憑單」私文書1 紙，連同前揭申請
    書詐向該行申請該種現金卡而行使之，足生損害於玖龍企業
    社及台新銀行對於客戶信用評估之正確性，並致該行因而陷
    於錯誤，核發4 萬元額度之現金卡予甲○○，甲○○並據以
    詐得同額款項。
二、甲○○其後又與乙○○承前犯意聯絡，而於同年7 月間某日
    ，明知甲○○未曾任職於「玖龍企業社（負責人邱傳秀）」
    ，竟由乙○○在桃園縣某不詳地點，偽刻「玖龍企業社」及
    「邱傳秀」之大、小章各1 枚（未據扣案，應均已滅失），
    蓋用在附表編號二之「服務證明書」及編號三之「薪資條」
    上，以偽造該等特種文書，另又偽刻「財政部臺灣省北區國
    稅局中壢稽徵所全功能櫃台專用章」之公印1 枚，蓋用在所
    得人為甲○○之附表編號四之「財政部台灣省北區國稅局09
    0 年度綜合所得稅各類所得資料清單」之上，以偽造該公文
    書1 紙，另又填載甲○○在玖龍企業社任職具領薪資之不實
    事項以偽造附表編號五之「財政部台灣省北區國稅局091 年
    度綜合所得稅各類所得資料清單」之公文書1 紙（但未蓋用
    上開公印），連同甲○○之身分證正反面影本及戶籍謄本等
    件，向復華銀行中壢分行申辦信用貸款40萬元而行使該等偽
    造之文書，足生損害於玖龍企業社、邱傳秀、復華銀行對客
    戶信用評估之正確性及稅務機關製作所得資料之公信力；嗣
    因該行承辦行員陳仕玫察覺該等文件有異並向法務部調查局
    桃園縣調查站檢舉，該行未予核貸，致甲○○未能詐得財物
    ，然仍因此循線查獲上情，並扣得上開公印1 枚。
三、案經法務部調查局移送及臺北市政府警察局中山分局報請臺
    灣臺北地方法院檢察署檢察官呈請臺灣高等法院檢察署檢察
    長令轉臺灣桃園地方法院檢察署檢察官偵查起訴。
　　理  由
一、程序部分：本件被告甲○○所犯係死刑、無期徒刑或最輕本
    刑為三年以上有期徒刑以外之罪，其於準備程序中就被訴事
    實為有罪之陳述，經本院告知簡式審判程序之旨，並聽取當
    事人意見後，經本院合議庭依刑事訴訟法第273 條之一第1
    項規定裁定由受命法官獨任進行簡式審判程序，合先敘明。
二、上開事實，業據被告於本院準備及審理程序中坦承不諱（見
    本院卷(二)第209 頁至217 頁筆錄），核與證人陳仕玫於警詢
    中之證詞大致相符，另證人即共同被告乙○○亦於警詢中供
    述甚詳，復有附表所示偽造之各該印章、文書及如事實欄之
    申貸資料等件在卷可查，堪認被告上開任意性自白與事實相
    符而可採信，故本案事證明確，被告犯行堪以認定，自應依
    法論科。
三、法律適用：
  (一)按修正後刑法第2 條第1 項暨第35條之規定，係規範行為後
    法律變更所生新舊法比較適用之準據法暨刑之重輕之基本原
    則，於新法施行後，應適用新法第2 條第1 項及第35條之規
    定；比較新舊法時，亦應就罪刑有關之共犯、未遂犯、想像
    競合犯、牽連犯、連續犯、結合犯，以及累犯加重、自首減
    輕暨其他法定加減原因（如身分加減）與加減例等一切情形
    ，綜其全部罪刑之結果而為比較並整體適用，不能割裂而分
    別適用有利益之條文（最高法院95年第8 次刑庭會議決議及
    27上字第2615號判例參照）。
  (二)查被告行為後，罰金刑之計算單位及處罰、共同正犯、連續
    犯、牽連犯之規定，均有修正：
    1.罰金刑之計算單位及處罰部分：
      刑法第33條第5 款業於94年2 月2 日修正公布，並自95年
      7 月1 日起施行；修正前刑法第33條第5 款規定「罰金：
      1 元以上。」再依罰金罰鍰提高標準條例第1 條提高10倍
      為銀元10元即新臺幣30元以上；修正後刑法第33條第5 款
      規定「罰金：新臺幣1,000 元以上，以百元計算之。」。
      另95年6 月14日修正公布刑法施行法第1 條之1 規定：「
      中華民國94年1 月7 日刑法修正施行後，刑法分則編所定
      罰金之貨幣單位為新臺幣。94年1 月7 日刑法修正時，刑
      法分則編未修正之條文定有罰金者，自94年1 月7 日刑法
      修正施行後，就其所定數額提高為30倍。但72年6 月26日
      至94年1 月7 日新增或修正之條文，就其所定數額提高為
      3 倍。」現行刑法中，有關於罰金刑之計算單位及處罰之
      規定已有修正，自屬法律變更。
    2.共同正犯、牽連犯及連續犯部分：
      刑法第28條共同正犯及第55條牽連犯之規定，業已於94年
      1 月7 日修正，並於94年2 月2 日公布，95年7 月1 日施
      行；前者，由2 人以上共同「實施」犯罪之行為，修正為
      共同「實行」犯罪之行為，排除預備犯及陰謀犯之處罰；
      後者，則刪除第55條後段關於「犯一罪而其方法或結果之
      行為犯他罪名者，從一重處斷。」牽連犯之規定；另刑法
      第56條連續犯之規定同亦刪除之。後2 者修正均已影響行
      為人所犯罪數，自屬刑法第2 條之法律變更。
  (三)比較上開各該修正前、後之規定，罰金刑之最低度業已提高
    至新臺幣1,000 元，較被告行為時之新臺幣30元不利；另被
    告所犯之罪（詳下述），依修正前刑法第55、56條規定，應
    論以1 罪且從一重處斷，此顯較修正後需論以數罪併罰之規
    定有利；故經綜合比較且整體適用法律，應依修正後刑法第
    2 條第1 項前段規定，適用上開較有利於被告之行為時法。
  (四)另刑法第28條共同正犯之規定雖亦有上述修正，然被告所為
    ，無論依修正前或後之規定，均與乙○○構成共同正犯，新
    舊法之修正內容，對被告並無「有利或不利」之影響，即無
    比較適用之問題，此並非刑法第2 條所稱之「法律變更」，
    應逕行適用裁判時之新法（最高法院95年度台上字第5589、
    5599、5669號等判決意旨參照），附此敘明。
  (五)核被告所為，係犯刑法第216 條、第210 條、第211 條、第
    212 條之行使偽造私文書罪（附表編號一）、行使偽造公文
    書罪（附表編號四、五）、行使偽造特種文書罪（附表編號
    二、三）、第217 條第1 項之偽造印章罪（附表編號二、三
    ）、第339 條第1 項之詐欺取財罪（事實欄「一、」之部分
    ）及同條第3 項、第1 項之詐欺取財未遂罪（事實欄「二、
    」之部分）。其偽造公印之行為，為偽造公文書（附表編號
    四）之階段行為；其於偽造附表所示各該文書後復持以行使
    ，偽造之低度行為應為行使之高度行為所吸收；均不另論罪
    。被告與乙○○間就上開之罪，均有犯意聯絡及行為分擔，
    為共同正犯。被告先後2 次詐欺取財行為，時間緊接，所犯
    均係構成要件相同之罪，顯係基於概括犯意反覆為之，應依
    修正前刑法第56條規定，論以情節較重之連續詐欺取財既遂
    一罪，並加重其刑。再其所犯行使偽造私文書罪、行使偽造
    公文書罪、行使偽造特種文書罪、偽造印章罪及連續詐欺取
    財罪，有方法目的之牽連關係，應依修正前刑法第55條規定
    ，從一重論以行使偽造公文書罪。
  (六)爰審酌被告貪圖不勞而獲，以非法方式向銀行申貸或申辦現
    金卡，致銀行受有4 萬元之損失，惟犯後終能坦承全部犯行
    ，態度尚可，暨其素行、生活狀況、犯罪之動機、目的、手
    段、詐得金錢多寡等一切情狀，量處如主文所示之刑。
  (七)又按犯罪在新法施行前，新法施行後，緩刑之宣告，應適用
    新法第74條之規定（最高法院95年度第8 次刑事庭會議決議
    參照），無庸為新舊法之比較。查被告曾於72年間因故意犯
    竊盜罪，經臺灣板橋地方法院判處有期徒刑6 月確定並執行
    完畢，此有臺灣高等法院被告前案紀錄表及全國前案簡列表
    各1 件在卷可按，其於執行完畢後5 年內未曾因故意犯罪受
    有期徒刑以上刑之宣告，此次因一時失慮、貪圖小利致罹刑
    典，經此偵審教訓應能知所警惕而無再犯之虞，本院綜核其
    所述個人現從事正當水產生意，家中另有父母、妻兒需要照
    顧等家庭環境各情，認其所受之刑之宣告以暫不執行為適當
    ，爰併諭知緩刑3 年，以啟自新。
  (八)如附表所示之偽造公印1 枚及各該偽造印文，不問是否屬於
    被告所有，均應依刑法第219 條規定宣告沒收。至於共同正
    犯乙○○用以偽造附表編號二、三之特種文書之偽造「玖龍
    企業社」及「邱傳秀」大、小章各1 枚，未據扣案，且事發
    至今業已有3 年以上，依其等急於湮滅罪證之心態觀之，合
    理推論應已滅失，故不併予宣告沒收，附此敘明。
據上論斷，應依刑事訴訟法第273 條之1 第1 項、第299 條第1
項前段，修正後刑法第2 條第1 項前段、第28條、第74條第1 項
第2 款，刑法第216 條、第211 條、第210 條、第212 條、第21
7 條第1 項、第339 條第1 項、第219 條，修正前刑法第55條，
，刑法施行法第1 條之1 第1 項、第2 項前段，判決如主文。
本案經檢察官柯怡如到庭執行職務。
中　　華　　民　　國　　96　　年　　4 　　月　　11　　日
                  刑事第五庭    法　官　吳勇毅
以上正本證明與原本無異。
如不服本判決，應於判決送達後10日內向本院提出上訴狀（應附
繕本），上訴於臺灣高等法院。
　　　　　　　　　　　　　　  　書記官　施春祝
中　　華　　民　　國　　96　　年　　4 　　月　　14　　日
附錄本案論罪科刑之法條：
中華民國刑法第210條
（偽造變造私文書罪）
偽造、變造私文書，足以生損害於公眾或他人者，處5 年以下有
期徒刑。
中華民國刑法第211條
（偽造變造公文書罪）
偽造、變造公文書，足以生損害於公眾或他人者，處1 年以上7
年以下有期徒刑。
中華民國刑法第212條
（偽造變造特種文書罪）
偽造、變造護照、旅券、免許證、特許證及關於品行、能力服務
或其他相類之證書、介紹書，足以生損害於公眾或他人者，處1
年以下有期徒刑、拘役或3 百元以下罰金。
中華民國刑法第216條
（行使偽造變造或登載不實之文書罪）
行使第210 條至第215 條之文書者，依偽造、變造文書或登載不
實事項或使登載不實事項之規定處斷。
中華民國刑法第217條
（偽造盜用印章印文或署押罪）
偽造印章、印文或署押，足以生損害於公眾或他人者，處3 年以
下有期徒刑。
盜用印章、印文或署押，足以生損害於公眾或他人者，亦同。
中華民國刑法第339條
（普通詐欺罪）
意圖為自己或第三人不法之所有，以詐術使人將本人或第三人之
物交付者，處5 年以下有期徒刑、拘役或科或併科1 千元以下罰
金。
以前項方法得財產上不法之利益或使第三人得之者，亦同。
前二項之未遂犯罰之。
附表：
┌──┬─────────┬──────┬──────┐
│編號│  偽造文書之名稱  │  沒收之物  │   備  註   │
├──┼─────────┼──────┼──────┤
│ 一 │各類所得扣繳暨免扣│（無）      │附於92年度偵│
│    │繳憑單1 紙        │            │字第13022 號│
│    │（私文書）        │            │卷第161頁。 │
├──┼─────────┼──────┼──────┤
│ 二 │服務證明書1 紙    │偽造之「玖龍│附於92年度偵│
│    │（特種文書）      │企業社」大章│字第13022 號│
│    │                  │印文1 枚。  │卷第106 頁。│
├──┼─────────┼──────┼──────┤
│ 三 │薪資條6 紙        │1.          │附於92年度偵│
│    │（特種文書）      │偽造之「玖龍│字第13022 號│
│    │                  │企業社」大章│卷第80、81頁│
│    │                  │印文6 枚。  │。          │
│    │                  │2.          │            │
│    │                  │偽造之負責人│            │
│    │                  │「邱傳秀」小│            │
│    │                  │章印文6 枚。│            │
├──┼─────────┼──────┼──────┤
│ 四 │財政部台灣省北區國│1.          │附於92年度偵│
│    │稅局090 年度綜合所│扣案之偽造「│字第13022 號│
│    │得稅各類所得資料清│財政部臺灣省│卷第82頁。  │
│    │單1 紙            │北區國稅局中│            │
│    │（公文書）        │壢稽徵所全功│            │
│    │                  │能櫃台專用章│            │
│    │                  │」公印1 枚。│            │
│    │                  │2.          │            │
│    │                  │偽造之「財政│            │
│    │                  │部臺灣省北區│            │
│    │                  │國稅局中壢稽│            │
│    │                  │徵所全功能櫃│            │
│    │                  │台專用章」公│            │
│    │                  │印文1 枚。  │            │
├──┼─────────┼──────┼──────┤
│ 五 │財政部台灣省北區國│（無）      │附於92年度偵│
│    │稅局091 年度綜合所│            │字第13022 號│
│    │得稅各類所得資料清│            │卷第83頁。  │
│    │單1 紙            │            │            │
│    │（公文書）        │            │            │
└──┴─────────┴──────┴──────┘
